【裁判字號】    97,訴,145
【裁判日期】    970416
【裁判案由】    損害賠償
【裁判全文】
臺灣臺中地方法院民事判決               97年度訴字第145號
原      告  原郁實業股份有限公司
法定代理人  甲○○
訴訟代理人  洪塗生律師
複代理人    吳念恒律師
被      告  乙○○
上列當事人間損害賠償事件，原告提起刑事附帶民事訴訟，由本
院刑事庭裁定移送前來（96年度附民字第555號），經於民國 97
年4月2日言詞辯論終結，本院判決如下：
    主    文
被告應給付原告新臺幣60,000元，及自民國96年9月28日起至清
償日止，按週年利率百分之5計算之利息。
原告其餘之訴駁回。
訴訟費用由被告負擔10分之一，餘由原告負擔。
本判決第一項原告勝訴部分得假執行，但被告如以新臺幣60,000
元為原告供擔保後，得免為假執行。
原告其餘假執行之聲請駁回。
    事實及理由
甲、原告方面：
  一、聲明：被告應給付原告新臺幣（下同）1,040,970 元，及
      自刑事附帶民事訴訟起訴狀繕本送達翌日（即民國96年 9
      月28日）起至清償日止，按週年利率百分之5 計算之利息
      ，並願供擔保請准宣告假執行。
  二、陳述：
      （一）被告自民國95年3月14日起至同年7月21日止，任職
            原告公司，擔任會計行政人員，負責公司電腦資料
            之管理（包含公司帳務、員工個人資料、報關資料
            及其它原郁公司必要之電腦資料輸入），其於離職
            前之95年7 月中旬業務移交期間，趁原告公司尚無
            人熟稔電腦操作之機會，無故將原告公司電腦主機
            內之電磁紀錄予以刪除，致生損害於原告公司。
      （二）原告公司因被告上開行為，致需維修電腦、採購軟
            體，另重建資料所需人力、工時，需耗費 744,000
            元，又因被告上開行為，致原告公司有3 個月之期
            間運作停擺，致生營業損失296,970 元。原告公司
            無法估計之損害，如人力、時間、精神投入重建資
            料之需，雖無法明確證明確切損害，仍請鈞院定原
            告之損害數額。據上，爰依侵權行為之法律關係，
            訴請被告賠償1,040,970 元，及自刑事附帶民事訴
            訟起訴狀繕本送達翌日（即民國96年9月28 日）起
            至清償日止，按週年利率百分之5計算之利息。
  三、證據：提出起訴書、報價單、營利事業所得稅結算申報書
      、電腦檔案救援畫面、重建資料所需人力及工時估算表、
      報關通知單、客戶請款明細表、產品圖片等為證，並援用
      相關刑事案卷資料。
乙、被告方面：
  一、聲明：原告之訴駁回，如受不利之判決，願供擔保，請准
      宣告免為假執行。
  二、陳述：
      （一）被告固有因涉犯妨害電腦使用罪嫌，經檢察官提起
            公訴（95年度偵字第22384 號），並為鈞院刑事庭
            判決無故刪除他人電腦之電磁紀錄，致生損害於他
            人，處拘役伍拾伍日，如易科罰金，以新臺幣壹仟
            元折算壹日。減為拘役貳拾柒日，如易科罰金，以
            新臺幣壹仟元折算壹日。但刑事部分被告現上訴台
            灣高等法院台中分院97年上訴字145號繫屬中。
      （二）被告在原告公司原任職會計人員，月薪二萬五千元
            。報關資料單、請款單、請款明細表等資料是被告
            職務上會製作到的文件，這些表格檔都是使用 MS-
            WORD軟體，依照電腦中原本有的表格，鍵入資料，
            再列印出來使用，業務上並不會使用到其他套裝軟
            體。另外原告公司的電腦裡並沒有所謂的產品設計
            圖，業務都是依先前任職的小姐移交之手寫筆記本
            內記載之「品名」、「規格」、「尺寸」及「加工
            的廠商資料」處理。客戶下訂單後，被告就會依筆
            記本中之協力廠商資料，通知廠商生產，有部分的
            產品則會送回原告公司進行加工，加工的項目譬如
            ：鑽孔、將鐵條切斷、或將鐵片以沖、壓床機壓成
            形狀。從事加工的員工大約五、六人。所有的帳單
            及請款資料，都是先以人工計算，再以電腦製表列
            印。部分的報關資料是使用EXCEL 軟體製作。公司
            的電腦實際上都只有被告在使用，並沒有與其他人
            員共用。客戶的資料主要也是以手寫筆記本內的記
            載來通知。被告使用到的電腦資料只有文書檔案，
            並沒有使用到設計圖檔，電腦裡面也沒有見到有圖
            檔，就算有而且被刪掉了，也不會影響公司的運作
            ，原告公司仍然可以正常進行，其餘援用先前在刑
            事偵審程序中所為之抗辯。
丙、法院得心證之理由：
  一、程序方面：按訴狀送達後，原告不得將原訴變更或追加他
      訴。但擴張或減縮應受判決事項之聲明者，不在此限。民
      事訴訟法第255條第1項第3 款定有明文。查原告起訴聲明
      原僅請求判命被告賠償100 萬元及利息，嗣於起訴狀送達
      被告後就100萬元部分，擴張為1,190,970元，繼於97年 4
      月2 日言詞辯論期日中本院命繳裁判費時，又減縮請求金
      額為1,040,970元。依上揭規定，應予准許。
  二、經查，被告自95年3月14日起至同年7月21日止，任職於原
      告公司擔任會計行政人員，負責公司帳務及電腦資料之管
      理（包含公司帳務、員工個人資料、報關資料及其它電腦
      資料之輸入、列印）。其基於無故刪除原告公司電腦中電
      磁紀錄之接續犯意，趁其將行離職而原告公司尚無人熟稔
      電腦操作之機會，於95年7月18日起至20 日止之上班時間
      內，無故將其所使用之原告公司電腦主機內原由其職務上
      所製作如刑事判決附表所示之180 筆左右電磁紀錄（檔案
      ），予以刪除，致生損害於原告公司。被告因而涉犯妨害
      電腦使用罪嫌，經檢察官提起公訴（95年度偵字第
      22384 號），為本院刑事庭判決「無故刪除他人電腦之電
      磁紀錄，致生損害於他人，處拘役伍拾伍日，如易科罰金
      ，以新臺幣壹仟元折算壹日。減為拘役貳拾柒日，如易科
      罰金，以新臺幣壹仟元折算壹日」等情，除據原告陳述在
      卷外，核與本院96年度訴字第2471號刑事案件卷證內容相
      符，並有刑事判決一份在卷可參。原告上開主張，信屬實
      在。
  三、被告雖否認有無故刪除原告公司電腦中之電磁紀錄之犯行
      ，並以上揭情詞置辯。但查：
      （一）原告公司之電腦，乃係被告一人單獨使用，並無其
            他人員與其共用一節，為被告所自承在卷，且經被
            告公司法定代理人甲○○及證人陳麗美於刑事案件
            偵審中陳明在卷，核屬實在。
      （二）原告公司電腦中之硬碟機內原儲存之電磁紀錄（檔
            案），於95年7月18日起至20 日止，有許多檔案遭
            刪除一節，業據證人羅英傑（係電腦公司維修人員
            ）於刑事偵審中證述在卷，復有以檔案救援軟體FI
            NALDATA2.0版（下稱檔案救援軟體）掃瞄原告公司
            電腦中硬碟機之結果畫面在卷可稽（即刑事判決附
            表所示之檔案，以上開檔案救援軟體設定自95年 7
            月18日至同月20日間「刪除檔案」之條件後掃瞄結
            果），核與該附表所示之結果畫面最後一頁橫式左
            上方「刪除檔案」選項所呈「反白」情形相符。是
            原告公司電腦硬碟機內之電磁紀錄，在95年7月 18
            日至20日間確有180筆左右之檔案遭人刪除。
      （三）按電腦運作中如遇斷電、碰撞或其他不正確之操作
            因素，固有可能會致硬碟機內之部分檔案所在磁區
            受損，連帶使該磁區內之檔案發生無法正確讀取之
            情形，但該受損之檔案其檔案原始建立或修改之日
            期，如以檔案救援軟體進行救援時，該受損檔案所
            顯示之檔案建立或修改日期，仍應為原始檔案建立
            或修改之日期，而不會全數變更為遭遇斷電、碰撞
            或其他不正確之操作因素時之日期，更不會有同一
            日期且接續近接時間之情形。
      （四）另查，刑事判決附表所示遭刪除之檔案，其檔案類
            型多為副檔名.DOC 及.XLS 之文書檔（即以應用程
            式：WORD及EXCEL程式所編輯之檔案）或.TMP 暫存
            檔，核與被告任職期間會使用之程式所製作之檔案
            類型相同。若刑事判決附表所示之檔案，係源於電
            腦無預警當機始致毀損，則依其檔案數量推算，豈
            非在當機前，被告先同時開啟180個左右之 WORD或
            EXCEL檔案進行編輯？ 且若係緣於電腦當機所造成
            ，因電腦當機乃係於「短暫且瞬間」之電腦失去運
            算能力現象，毀損或遺失之檔案，如併遭更改檔案
            原始建立或修改之日期及時間，亦應均呈現「同一
            日期及時間」之現象，而非如刑事判決附表所示，
            檔案係從95年7月18日上午8時56分起，陸陸續續有
            檔案遭刪除而無法再行讀取之情況。故從刑事判決
            附表所示檔案係呈現「大量」、「時間相近」、「
            同為某資料夾內」遭刪除之情況觀之，應係有人進
            行資料夾內之檔案刪除動作，因電腦執所刪除動作
            之運算，有其先後之排序，螢幕上並會出現「正在
            刪除檔案中…」之字句，才會造成同一資料夾內之
            不同檔案之刪除時間有些微秒差之情形。故被告所
            為該部電腦經常當機才導致檔案損毀之抗辯，並非
            可採。刑事判決附表所示之檔案列表，確係於95年
            7月18日起至20 日止，在近接之時間內發生有人下
            達「刪除」指令致遭刪除自明。
      （五）原告公司之上開電腦，於被告任職期間，均為被告
            一人所單獨使用，另95年7月18日起至20 日止，復
            係通常之上班日，再參以被告當時已知其遭原告公
            司辭退等情，足認95年7月18日起至20 日止之近接
            時間內，對原告公司電腦中如刑事判決附表所示檔
            案下達「刪除」指令之人，乃係被告，而非其他之
            人。被告上揭所辯，應屬卸責詞，尚非可採。
  四、按因故意或過失不法侵害他人之權利者，應負損害賠償責
      任，又負損害賠償責任者，除法律另有規定或契約另有訂
      定外，應回復他方損害發生前之原狀。因回復原狀而應給
      付金錢者，自損害發生時起，加給利息。第一項情形，債
      權人得請求支付回復原狀所必要之費用，以代回復原狀。
      民法第184條第1項前段、第213 條分別定有明文。查被告
      刪除原告公司電腦中之電磁紀錄行為，與原告所受損害之
      間，有相當因果關係存在。就原告因此所受之損害結果，
      被告自應負侵權行為之賠償責任。爰就原告所請求賠償之
      損害項目，分述如下：
      （一）重建資料所需費用744,000元部分：
            １、原告提出卷附原證五之重建資料所需人力及工
                時估算表、報關通知單、客戶請款明細表、產
                品圖片供為本項請求之依據。
            ２、經查：卷附原證五之計算表為原告公司所自行
                撰列，原告並未具體敘明其計算之依據及所需
                重建之檔案明細與數量，尚難逕行採為有利於
                原告之認定。
            ３、本院參酌刑事判決附表所示原告公司遭刪除之
                檔案計為180 筆左右，其檔案類型多為副檔名
                係.DOC 及.XLS 之文書檔（即由應用程式：WO
                RD及EXCEL程式所編輯之檔案），或.TMP （暫
                存檔），其檔案之重建並不需具有特殊電腦專
                才之人員始能為之；再參以原告公司法定代理
                人甲○○及證人陳麗美於本院96年度訴字第24
                71號刑事案件審理中所陳述：僅被告一人在使
                用電腦，產品資料係被告以數位相機拍攝後再
                輸入電腦，部分資料有請報關行回傳提供及被
                告任職期間約四個月左右等情，本院因認原告
                公司重建遭刪除之資料所需之人力及工時，如
                以一般會操作電腦具有WORD及EXCEL 程式編輯
                能力之人員（月薪行情約30,000元左右），於
                二個月之工作期間內，應可完成，故原告公司
                重建資料所需之合理費用應為60,000元。
      （二）三個月期間之營業損失296,970元部分：
            １、原告僅提出95年度營利事業所得稅結算申報書
                為證。
            ２、經查，各年度營利事業所得稅結算申報書乃係
                營利事業依法向稅捐機關申報營利事業所得稅
                之文書，僅足供為該營利事業在該年度申報之
                營利事業所得之參考，申報內容是否屬實，猶
                待稅捐機關核定，且該資料亦無從據為原告公
                司確有其所述3 個月期間無法營業之損失認定
                。原告復未提出其他證據證明此項營業損失之
                存在，是原告此部分主張，核非有據。
丁、綜上所述，原告本於侵權行為之規定，訴請被告賠償1,040,
    970 元，及自刑事附帶民事訴訟起訴狀繕本送達翌日起至清
    償日止，按週年利率百分之5計算之利息，就其中之 60,000
    元，及自96年9月28 日（即刑事附帶民事訴訟起訴狀繕本送
    達被告之翌日）起至清償日止，按週年利率百分之5 計算之
    利息範圍內，為有理由，予以准許；逾此部分所為請求，則
    屬無據，應予駁回。
戊、本件就原告勝訴部分所命被告給付之金額未逾50萬元，應依
    職權宣告假執行；另被告陳明願供擔保，聲請宣告免為假執
    行，核無不合，爰酌定相當之擔保金額併宣告之；至原告敗
    訴部分，其假執行之聲請，因訴之駁回而失所附麗，則予駁
    回。
己、本件事證已臻明確，兩造其餘攻擊防禦方法與舉證，核與判
    決結果無影響，爰不逐一論述，附此敘明。
庚、據上論結，本件原告之訴為一部有理由，一部無理由，依民
    事訴訟法第79條、第389條、第390條第2項，判決如主文。
中    華    民    國    97    年    4    月    16     日
                  民事第二庭    法  官  林宗成
正本係照原本作成。
如對本判決上訴，須於判決送達後20日內向本院提出上訴狀。
中    華    民    國    97    年    4    月    16     日
                                書記官  鄭晉發


司法院資訊處製作；財團法人民間司法改革基金會備份。
